【裁判字號】    98,破抗,36
【裁判日期】    990206
【裁判案由】    破產宣告
【裁判全文】
臺灣高等法院民事裁定                  98年度破抗字第36號
抗  告  人  饗晏餐廳股份有限公司
法定代理人  乙○○
            甲○○
            丙○○
代  理  人  黃  忠律師
上列抗告人聲請破產宣告事件，對於本院中華民國98年9月7日臺
灣臺北地方法院98年度破更一字第3號裁定提起抗告，本院裁定
如下：
    主  文
抗告駁回
抗告費用由抗告人負擔。
    理  由
一、按破產之目的，係透過清理之程序，將可分配之破產財團之
    財產，平均分配於各債權人，使各債權人得以平均受償，而
    未受償部分之請求權則視為消滅，是以破產之聲請，應以多
    數債權人之存在為前提，如債權人僅有1人，既與第三人無
    涉，自無聲請破產之必要，最高法院65年台抗字第325號著
    有判例。參照司法院25年院字第1505號解釋意旨，此乃就破
    產程序所為目的性限縮解釋之當然結果。又雇主因歇業、清
    算或宣告破產，本於勞動契約所積欠之工資未滿6個月部分
    ，有最優先受清償之權，勞動基準法第28條第1項著有明文
    。所謂「本於勞動契約所積欠之工資未滿6個月部分」，中
    央主管機關依同法第85條授權所訂定報請行政院核定之同法
    施行細則第15條規定：「本法第28條第1項所定最優先受清
    償權之工資，以雇主於歇業、清算或宣告破產前6個月內所
    積欠者為限」。是需在雇主歇業、清算或宣告破產前6個月
    所積欠之工資，方有最優先受清償之權，否則，僅屬普通債
    權，無優先受償之效力。次按稅捐之徵收，優先於普通債權
    ；土地增值稅、地價稅、房屋稅之徵收，優先於一切債權及
    抵押權；營業稅稅款、滯報金、怠報金、滯納金及利息等稅
    捐之徵收，優先於普通債權；在破產程序中先於他普通債權
    而受清償，此觀稅捐稽徵法第6條第1項、2項、第49條、加
    值型及非加值型營業稅法第57條規定至明。再者，對於破產
    財團之財產有優先權之債權，先於他債權而受清償，優先權
    之債權有同順位者，各按其債權額之比例而受清償，破產法
    第112條規定至明。是除土地增值稅、地價稅、房屋稅最優
    先外，其餘上開各項稅捐依法既應較普通債權優先受清償，
    債務人之資產如已不足清償所欠應優先清償之上開各項稅捐
    ，而除各該項稅捐外，同一優先順位又別無他債權人，應認
    無多數債權人存在，自無聲請破產之必要。否則，債務人之
    資產已不足清償應優先受償之稅捐，其他債權人更無受償可
    能，倘予宣告破產，反而須優先支付破產財團之管理、分配
    所生之費用及破產管理人之報酬等財團費用，將使破產財團
    財產更形減少，徒使稅捐稽徵機關之上開等項稅捐優先債權
    減少分配，而其他債權人亦無因此受分配之可能，與破產制
    度之本旨不合（最高法院95年度臺抗字第741號、第631號及
    96年度臺抗字第339號裁定參照）。
二、本件抗告人聲請意旨略以：抗告人經營不善虧損累累，已無
    力清償債務，現有財產僅現金新臺幣（下同）650,000元；
    所負債務合計3,243,873元，債權人張仕勳80,000元、羅友
    誠30,000元、張漢麟84,000元，並滯欠財政部臺台北市國稅
    局大安分局營利事業所得稅及罰鍰3,049,873元，亦無力繳
    納，惟恐將來債權人無法取得公平受償，故聲請宣告破產云
    云。查抗告人算至民國97年10月30日滯欠營利事業所得稅本
    稅2,574,737元、利息20,686元、滯納金386,210元、滯納利
    息98,134元，合計3,079,767元，此有財政部臺北市國稅局
    大安分局97年10月31日函附卷可稽（見原法院97年度破字第
    74號卷第32頁），此等營業稅稅款、滯納金及利息等稅捐之
    徵收，依加值型及非加值型營業稅法第57條及稅捐稽徵法第
    49條規定優先於普通債權；固可在破產程序中先於他普通債
    權而受清償。惟依抗告人所列之債權人名冊債權人陳報其債
    權：張仕勳其債權係90年9月30日離職之當月工資及資遣費
    各40,000元，合計80,000元；羅友誠其債權30,000元係90年
    12月31日離職之當月工資；張漢麟其債權係係90年12月31日
    離職之當月工資及資遣費各42,000元，合計84,000元（見原
    法院97年度破字第74號卷第23至31頁）；而抗告人因自行停
    業6個月以上，經主管機關臺北市政府93年8月18日府建商字
    第09313634800號函廢止公司登記，此有公司變更登記表在
    卷可證（見原法院98年度破更一字第3號卷第13、14頁）；
    觀之臺北市政府所憑以廢止公司登記之經濟部92年6月27日
    經授商字第09201706470號函略為：「主旨：檢附91年9月份
    逾期未營業及自行停止營業公司清冊，請查對通知公司申復
    後依職權命令解散..。說明：依據財政部稅籍資料，所附清
    冊內公司有設立登記後滿六個月尚未開始營業，或開始營業
    後自行停止營業六個月以上者，涉有公司法第10條第1、2款
    規定情事」等旨。顯見經濟部認為抗告人公司至少於91年9
    月即已自行停止營業。此經本院調取臺北市政府商業管理處
    之抗告人公司登記卷可考，並有經濟部函可參（見本院卷第
    35頁），參諸抗告人之91年尚有些許收入，92、93年已無收
    入等情，亦有稅務電子閘門財產所得調件明細表可參，依上
    開勞動基準法施行細則第15條規定，勞動基準法第28條第1
    項所定最優先受清償權之工資，以雇主於歇業、清算或宣告
    破產前六個月內所積欠者為限。則羅友誠於90年12月31日離
    職之工資債權30,000元及張漢麟90年12月31日離職之工資債
    權42,000元，均非歇業前六個月內所欠者，並非最優先受清
    償權之工資債權。且查張仕勳並未有在抗告人公司勞保投保
    資料，有勞工保險局函可稽（本院卷第28頁），亦難遽認為
    最優先受清償權之工資債權。準此，抗告人僅有上揭滯欠營
    利事業所得稅本稅、利息、滯納金、滯納利息，較普通債權
    優先受清償，同一優先順位並無他債權人。則抗告人之資產
    現金650,000元已不足清償所欠應優先清償之上開各項稅捐
    合計3,079,767元，而除上開稅捐外，同一優先順位又別無
    他債權人，應認無多數債權人存在，自無聲請破產之必要。
    若再宣告破產，勢須優先支付破產財團之管理、分配所生之
    費用及破產管理人之報酬等財團費用，將使破產財團財產更
    形減少，徒使稅捐債權減少分配，是依前揭說明，本件難認
    有破產之實益及必要。從而，抗告人聲請宣告破產，為無理
    由，原法院駁回其聲請，即無不合。抗告人論旨，指摘原裁
    定不當，求予廢棄，非有理由，應予駁回。
三、據上論結，本件抗告為無理由，爰裁定如主文。
中    華    民    國    99    年    2     月    6     日
                  民事第十庭
                        審判長法  官  黃豐澤
                              法  官  林麗玲
                              法  官  吳謀焰
正本係照原本作成。
不得再抗告。
中    華    民    國    99    年    2     月    6     日
                              書記官  鄭淑昀

司法院資訊處製作；財團法人民間司法改革基金會備份。
